【裁判字號】    97,婚,779
【裁判日期】    971218
【裁判案由】    離婚
【裁判全文】
臺灣臺中地方法院民事判決               97年度婚字第779號
原      告  甲○○
被      告  乙○○
上列當事人間請求離婚事件，經本院於中華民國97年12月4日言
詞辯論終結，判決如下：
    主      文
准原告與被告離婚。
訴訟費用由被告負擔。
    事實及理由
甲、程序方面：
    被告受合法通知，無正當理由，未於言詞辯論期日到場，核
    無民事訴訟法第386 條所列各款情形，爰依原告之聲請，由
    其一造辯論而為判決。
乙、實體方面：
壹、原告起訴主張：被告為大陸地區人民，兩造於民國94年3月1
    0日結婚，被告並於同年10月15日來臺與原告共同生活。詎
    婚後被告經常與原告爭吵，甚於95年1月11日，因與原告爭
    吵而毆打原告成傷；且未告知原告即於95年3月7日出境，自
    此對原告不聞不問，迄今已近3年，期間原告曾於95年10 月
    23日匯款2萬0474元予被告，並為其聲請居留證，被告仍拒
    絕返臺共同生活。被告所為，顯係惡意遺棄原告於持續狀態
    中；復因可歸責於被告之上開行為，兩造婚姻顯生重大裂痕
    ，難以繼續維持亦無回復婚姻之希望，為此爰併依民法第
    1052條第1項第5款、第2項等規定訴請離婚。對被告之抗辯
    則陳稱：兩造同住期間，原告在十分有味餐廳上班，並非無
    固定工作；曾陪同被告至阿里山、日月潭等地遊玩，嗣因兩
    造於95年1月11日吵架，始對被告較為冷淡，並非無家庭觀
    念；未曾取走被告之金錢；原告並無憂鬱症等語。並聲明：
    如主文所示。
貳、被告未於言詞辯論期日到場，據其提出之書狀則辯稱：被告
    來臺與原告同住期間，始知原告無正當職業、固定收入，整
    天遊手好閒，迫使被告至臺中市新八拉麵擔任服務員養家；
    原告無家庭觀念，經常外出未歸而未告知被告，且10天內去
    菲律賓2次，未經同意取走被告所有之新台幣6000元，未考
    慮被告人生地不熟如何生存；原告患有嚴重憂鬱症，對被告
    時冷時熱，令被告無所適從、心理壓力極大等語資為抗辯。
參、得心證之理由：
一、原告主張被告為大陸地區人民，兩造於94年3月10日結婚，
    被告並於同年10月15日來臺與原告共同生活，嗣於95年3月7
    日出境，迄今已近3年等事實，業據原告提出結婚公證書暨
    海基會認證書、大陸地區進入臺灣地區旅行證申請書、入出
    國日期證明書、戶口名簿（以上均影本）各1件為證，並為
    被告所不爭執，應堪信為真正。
二、原告另主張兩造之婚姻關係，因可歸責於被告之上開事由，
    ，已生重大裂痕，且無回復希望等事實，則為被告否認，並
    以前詞置辯。惟查：
（一）按夫妻之一方為臺灣地區之人民，一方為大陸地區之人民
      者，其結婚、離婚之效力及判決離婚之事由，均依臺灣地
      區之法律；除有不同能居之正當理由外，夫妻互負同居之
      義務；有民法第1052條第1項以外之重大事由，難以維持
      婚姻者，夫妻之一方得請求離婚，但其事由應由夫妻之一
      方負責者，僅他方得請求離婚，臺灣地區與大陸地區人民
      關係條例第53 條、第52條第2項、民法第1001條、第1052
      條第2項分別定有明文。次按民法第1052條第2項規定之立
      法意旨，在符合現代多元化社會之需要，使裁判離婚之事
      由較富彈性，其判斷之標準為婚姻是否已生破綻而無回復
      之希望，而婚姻是否已生破綻無回復之希望，不可依主觀
      的標準，即從原告已喪失維持婚姻意欲之主觀面加以認定
      ，而應依客觀之標準，即難以維持婚姻之事實，是否已達
      倘處於同一境況，任何人均將喪失維持婚姻意欲之程度而
      定（最高法院94年度臺上字第115號判決意旨參照）。至
      於婚姻如有難以維持之重大事由，於夫妻雙方就該事由均
      須負責時，應比較衡量雙方之有責程度，僅責任較輕之一
      方得向責任較重之他方請求離婚，如雙方之有責程度相同
      ，則雙方均得請求離婚，始符民法第10 52條第2項規定之
      立法本旨（最高法院95年度第5次民事庭會議決議參照）
      。再按婚姻係男女以終生生活為目的之共同生活關係，此
      共同生活體，須夫妻共同經營生活，倘事實上已經分居各
      自獨立生活多年，雙方誠摰互信之感情基礎，已經不復存
      在，依一般人之生活經驗，顯然難期修復，雙方共同生活
      的婚姻目的已經不能達成，而其事由之發生，依一般社會
      感情，尚難認為應完全歸責於夫妻之一方時，應可認係民
      法第1052條第2項所定難以維持婚姻之重大事由，而准許
      夫妻雙方為離婚之請求，否則，勉強維持婚姻之形式，反
      而會對雙方各自追求幸福生活之機會造成不必要之限制。
（二）被告就其所辯之上開事實，均為原告否認，揆諸舉證責任
      分配之法則，應由被告就該有利於己之事實負舉證之責，
      惟被告全然未提出證據以實其說，自無足採。
（三）原告為臺灣地區人民，被告則為大陸地區人民，故本件離
      婚事由及婚姻效力之準據法應適用臺灣地區法律。而被告
      既與原告約定婚後來臺共同生活，且兩造夫妻關係現仍存
      續中，除有不能同居之正當理由外，被告應負有與原告同
      居之義務，被告卻於95年3月7日返回大陸地區後迄今未歸
      ，本院復查無任何證據足資證明其有不能履行同居義務之
      正當情事，自應認被告未來臺與原告同居顯無正當理由；
      且依被告提出之答辯狀所載：「答辯人（即被告）同意與
      被答辯人（即原告）解除婚姻關係…」等語，顯見被告主
      觀上亦無維繫兩造婚姻之意欲；又兩造婚後僅短暫共同生
      活，婚姻基礎實屬薄弱，而兩造未能共同生活迄今已近3
      年，彼此已無婚姻之實，被告對原告已無任何情份可言，
      而兩造經長期分離，雙方形同陌路，兩造對於彼此之生活
      情況完全不瞭解，渠等之間僅存夫妻之名，而無夫妻之實
      ，足見兩造間之婚姻已生破綻而無回復之希望，任何人處
      於原告同一情況下，均不願繼續維持婚姻生活，堪信本件
      兩造間確有難以維持婚姻之重大事由存在。而就該項離婚
      事由觀之，尚難認為可歸責於原告之事由大於被告。從而
      ，原告依民法第1052條第2項請求判決離婚，洵屬正當，
      應予准許。
三、原告提起本件訴訟，係併依民法第1052條第1項第5款及同條
    第2項之規定為請求，此種起訴之形態，謂之重疊的訴之合
    併，訴訟標的雖有數項，而僅有單一之聲明，法院應就所主
    張之數項標的逐一審判，如其中一項請求為有理由，即可為
    原告勝訴之判決，就他項標的無須更為審判（最高法院著有
    88 年度台上字第1127號、86年度台上字第997號、85年度台
    上字第1158號、83年度台上字第1076號、71年度台上字第
    238 號判決參照），則原告依民法第1052條第2項之規定所
    為之請求，既經本院為勝訴之判決，就其另依民法第1052條
    第1項第5款之規定，所為同一內容之請求，本院即毋庸再予
    判決。
肆、訴訟費用負擔之依據：民事訴訟法第78條。
中    華    民    國    97    年    12    月    18    日
                  家事法庭      法  官  劉長宜
以上正本係照原本作成。
如對本判決上訴，須於判決送達後20日內，向本院提出上訴狀（
須附繕本）。
中    華    民    國    97    年    12    月    18    日
                                書記官  董美惠


司法院資訊處製作；財團法人民間司法改革基金會備份。
